臺灣臺東地方法院民事判決　　　　　　　　96年度訴字第32號
原　　　告　乙○○
訴訟代理人　鄭文龍　律師
被　　　告　甲○○
訴訟代理人　吳漢成　律師
上列當事人間因過失傷害案件提起附帶民事訴訟請求侵權行為損
害賠償事件，經本院刑事庭裁定移送前來（95年度交附民字第36
號），本院於民國96年8月16日言詞辯論終結，判決如下：
　　主  文
被告應給付原告新臺幣陸拾壹萬參仟伍佰肆拾肆元，及自民國九
十五年十二月十四日起至清償日止，按年息百分之五計算之利息
。
原告其餘之訴駁回。
訴訟費用新臺幣肆仟捌佰捌拾元由被告負擔二十分之十一，餘由
原告負擔。
本判決原告勝訴部分，於原告以新臺幣貳拾萬伍仟元供擔保後，
得為假執行。但被告如以新臺幣陸拾壹萬參仟伍佰肆拾肆元預供
擔保，得免為假執行。
原告其餘假執行之聲請駁回。
    事實及理由
一、按訴狀送達後，原告不得將原訴變更或追加他訴。但擴張或
    減縮應受判決事項之聲明者，不在此限，民事訴訟法第255
    條第1項第3款定有明文。原告於訴狀送達後本於同一侵權行
    為之法律關係擴張請求被告賠償委任代理人之酬金180,000
    元，被告雖不同意其追加，仍應准許。
二、原告主張：被告於民國95年4月7日上午10時許，駕駛車牌WV
    -6475號自小客車，由北往南方向沿臺東縣關山鎮○○路行
    駛至與信義路之交岔路口時，明知應確認車前之人車動態，
    且行近行人穿越道前，應減速慢行，遇有行人穿越時，無論
    有無交通指揮人員指揮或號誌指示，均應暫停讓行人優先通
    過，俾便對於發生之危險狀況採取適當措施以維安全，而依
    當時情形並無不能注意之情事，竟疏未確認車前狀況及減速
    慢行，撞擊由東往西行走於行人穿越道欲穿越路口之原告，
    致原告受有右側脛骨腓骨粉碎性骨折、骨盆骨折、前額、頸
    部挫傷及右膝擦傷之傷害。爰依民法第184條第1項前段、第
    184條第2項、第191條之2、第193條第1項、第195條第1項規
    定，請求被告賠償(一)醫療費78,544元。(二)看護費239,800 元
    。(三)慰撫金600,000元。(四)委任代理人酬金180,000元。合計
    1,098,344元等語。並聲明：(一)被告應給付原告1,098,344元
    ，及自95年4月7日起至清償日止，按年息5%計算之利息。(二)
    願供擔保，請准宣告假執行。
三、被告則以：(一)原告於事故發生前即為失智老人，另由事故現
    場圖被告拖鞋掉落之位置可證原告於雨天直接穿越交岔路口
    ，未走行人穿越道，被告有道路優先權，並注意減速慢行，
    仍發生本件交通事故，被告並無過失。縱認被告有過失，原
    告亦與有過失。(二)原告請求之醫療費78,544元，應扣除健保
    給付之60,548元。(三)原告於住院期間之看護費過高，出院後
    不需看護。(四)原告自陳有自閉症傾向，與外界溝通不良，原
    告得請求之慰撫金應在5萬元以下。(五)律師費用非原告支付
    ，且所支付者係偵查及刑事審判代理人之費用，原告亦無委
    任刑事附帶民事訴訟代理人之必要語置辯。並聲明：(一)原告
    之訴及假執行之聲請均駁回。(二)如受不利判決，願供擔保，
    請准宣告免為假執行。
四、兩造不爭執之事實：
  (一)被告於95年4月7日上午10時許，駕駛車牌WV-6475號自小客
    車，由北往南方向沿臺東縣關山鎮○○路行駛至與信義路之
    交岔路口時，撞擊由東往西行走欲穿越路口之原告，致原告
    受有右側脛骨腓骨粉碎性骨折、骨盆骨折、前額、頸部挫傷
    及右膝擦傷之傷害。
  (二)原告於95年4月7日經急診入財團法人佛教慈濟綜合醫院，予
    右側長腿石膏固定，95年4月11日行右側脛骨骨折復位、鋼
    板內固定合併異體骨移植手術，95年4月21日出院，宜門診
    複診，右腳自術後3個月內禁負重，住院期間需人看護。
  (三)原告對被告提起過失傷害之告訴，經臺灣臺東地方法院檢察
    署檢察官於95年10月25日以95年度偵字第2100號提起公訴，
    本院交通法庭於96年1月17日以96年度交簡字第1號判決被告
    因過失傷害人，處有期徒刑3月，如易科罰金，以銀元300元
    即新臺幣900元折算1日確定。
  (四)94年度稅務電子閘明財產所得調件明細表記載1.原告無所得
    ，亦無財產資料。2.被告有利息、薪資所得，給付總額555,
    285元；另有房屋、田賦、土地、汽車等財產，財產總額為
    1,776,264元。
  (五)原告未就學，不識字，已婚，有數位子女。被告為高職畢業
    ，目前在鐵路局擔任技工，每月薪資約35,000元，已婚，育
    有3位子女。
  (六)原告因傷支出必要之自付醫藥費17,996元。
五、得心證之理由：
  (一)被告於95年4月7日上午10時許，駕駛車牌WV-6475號自小客
    車，由北往南方向沿臺東縣關山鎮○○路行駛至與信義路之
    交岔路口時，撞擊由東往西行走欲穿越路口之原告，致原告
    受有右側脛骨腓骨粉碎性骨折、骨盆骨折、前額、頸部挫傷
    及右膝擦傷之傷害。原告對被告提起過失傷害之告訴，經臺
    灣臺東地方法院檢察署檢察官於95年10月25日以95年度偵字
    第2100號提起公訴，本院交通法庭於96年1月17日以96年度
    交簡字第1號判決被告因過失傷害人，處有期徒刑3月，如易
    科罰金，以銀元300元即新臺幣900元折算1日確定之事實，
    為兩造所不爭執。按「閃光黃燈表示警告，車輛應減速接近
    ，注意安全，小心通過。」、「汽車行近未設行車管制號誌
    之行人穿越道前，應減速慢行。」、「汽車行經行人穿越道
    ，遇有行人穿越時，無論有無交通指揮人員指揮或號誌指示
    ，均應暫停讓行人先行通過。」道路交通標誌標線號誌設置
    規則第211條第1項第1款、道路交通安全規則第103條第1項
    、第2項分別規定甚明。卷附道路交通事故現場圖及照片（
    見臺東縣警察局關山分局刑案偵查卷宗第9頁、第12至17頁
    ）顯示，肇事路口設有閃光號誌，及劃設有行人穿越道。被
    告於警訊時供稱：「（問：當時發生車禍前你的車速為何？
    發現危險時距離你多遠？…）當時發生車禍前的時速約30公
    里。發現危險時距離我車約5公尺的距離。…」（見上揭警
    卷第3頁），於偵查中供稱：「我從池上往南，我開車行駛
    在台九線上，經過事故十字路口時，我對向車道有車要會車
    ，會車以後我確認前方的路口二側都沒有來車，我就通過十
    字路口，當時告訴人她穿著雨衣，她在我左手邊出現，我發
    現她頭看南邊，沒注意到我的方向，一直向前走，等到我要
    煞車已來不及就撞上她了。」、「（問：你是在那個位置撞
    上告訴人？）我是過了路口以後，在南邊的行人穿越道上撞
    到她的。」等語（見臺灣臺東地方法院檢察署95年度偵字第
    2100號卷第24至25頁）。原告於警訊時則供稱：「（問：妳
    從何處來？欲往何處？方向為何？…）我是從信義路東向西
    行走過馬路要去市○○○○路口就遭撞擊。」、「（問：當
    時號誌為何？距離多少公尺前發現車子？當時你行走速度快
    慢？…）號誌清楚。當時看到車子時我就被撞到了。我行走
    速度很慢。…」等語（見上揭偵卷第6頁）。參酌兩造之供
    述及自小客車係前保險桿受損、左前擋風玻璃破損等情，堪
    認原告係由閃光號誌路口劃設之行人穿越道，正常行走穿越
    車道。而被告駕駛自小客車行經劃設有行人穿越道之閃光號
    誌路口時，未暫停讓行人先行通過，致撞及原告。是被告駕
    駛自用小客車行經劃設有行人穿越道之閃光號誌路口時，未
    暫停讓行人先行通過，為肇事原因。原告並無肇事因素。本
    件經送台灣省花東區行車事故鑑定委員會鑑定結果，亦為相
    同之認定，有該會96年7月13日花東鑑字第0966101217號函
    附鑑定意見書在卷可憑（見本院卷第85頁）。被告辯稱：伊
    已注意減速慢行並無過失，洵不足採。被告另辯稱：原告於
    事故發生前即為失智老人云云，惟質之證人即原告之女余佩
    姈具結證稱：「（法官問：95年7月4日原告發生車禍前原告
    的身體及精神狀態為何？）非常好，原告可以自己外出兩個
    小時。」、「（法官問：原告當時有無失智的狀況？）沒有
    。」、「（法官問：之前有無因失智就診？）沒有。」等語
    （見本院卷第52頁）。觀諸被告於警訊時及偵查中皆能完全
    陳述，被告指原告為失智老人純屬臆測，不足採信。被告復
    辯稱：由散落物（拖鞋）之位置（見上揭警卷第9頁）可證
    原告並未行走行人穿越道云云，惟被告自陳事故發生後立即
    下車看對方傷勢並立即抱起用自小客車載往關山慈濟醫院救
    護等語（見上揭警卷第3頁），是現場已因被告救護原告而
    位移，現場拖鞋所在位置是否即為自小客車撞擊原告之位置
    殊值存疑，而被告於偵查中已自承係於行人穿越道撞到原告
    ，有如上述。被告抗辯原告未行走行人穿越道，與有過失云
    云，自不足採。
  (二)按因故意或過失，不法侵害他人之權利者，負損害賠償責任
    ；汽車、機車或其他非依軌道行駛之動力車輛，在使用中加
    損害於他人者，駕駛人應賠償因此所生之損害。但於防止損
    害之發生，已盡相當之注意者，不在此限；民法第184條第1
    項前段、第191條之2分別定有明文。次按不法侵害他人之身
  　體或健康者，對於被害人因此喪失或減少勞動能力或增加生
    活上之需要時，應負損害賠償責任；又不法侵害他人之身體
    、健康、名譽或自由者，被害人雖非財產上之損害，亦得請
    求賠償相當之金額；民法第193條第1項、第195條第1項前段
    分別規定甚明。被告不法侵害原告之之身體、健康，自應對
    原告因而所受之損害，負賠償責任。茲就原告請求被告賠償
    之各項金額，應否准許，分述如下：
    1.醫療費用78,544元部分：
      原告因傷支出必要之自付醫藥費17,996元之事實，為兩造
      所不爭執。按全民健康保險法第82條規定，保險對象因汽
      車交通事故，經本保險提供醫療給付者，本保險之保險人
      得向強制汽車責任保險之保險人代位請求該項給付。又強
      制汽車責任保險法第30條並規定，保險人依本法規定給付
      之保險金，視為加害人或被保險人之損害賠償金額之一部
      ；加害人或被保險人受賠償請求時得扣除之。是加害人或
    　強制汽車責任保險之被保險人於該範圍內之損害賠償責任
      即因而解免，全民健康保險被保險人於該範圍內，對於加
      害人之損害賠償請求權亦因之而喪失（最高法院92年度台
      上字第235號、93年度台上字第1159號判決參照）。是原
      告請求之醫療費78,544元中之健保給付60,548元，自應剔
      除。
    2.看護費239,800元部分：
      按被害人因受傷需人看護，而由親屬看護時，雖無現實看
      護費之支付，亦應認被害人受有相當看護費之損害，得向
      加害人請求賠償。蓋因親屬照顧被害人之起居，固係出於
      親情，但親屬看護所付出之勞力，並非不能評價為金錢，
      只因兩者身分關係密切而免除支付義務，此種親屬基於身
      分關係之恩惠，自不能加惠於加害人，故應衡量及比照僱
      用職業護士看護情形，認被害人受有相當看護費之損害，
      得向加害人請求賠償（臺灣高等法院暨所屬法院85年法律
      座談會民事類提案第2案研討結果參照）。又(1)原告自95
      年4月7日入院至95年4月21日住院期間皆須人看護。(2)原
      告自95年4月21日出院後至95年11月11日間白天及夜間皆
      需人看護協助日常生活活動。(3)白天及夜班之看護工資，
      白天12小時約1千元，全天24小時約2千元等情，有財團法
      人佛教慈濟綜合醫院關山醫院96年6月11日（96）關慈醫
      字第0110號函附病歷摘要在卷可考（見本院卷第63頁）。
      準此，原告請求(1)95年4月7日至同年4月10日（4日夜班）
      之看護費4,800元，應予核減為4,000元。(2)95年4月11日
      至同年4月18日（7日夜班）之看護費8,400元，應予核減
      為7,000元。(3)95年4月18日至同年4月20日（3日夜班及1
      日白天班）之看護費4,600元，應予核減為4,000元。(4)95
      年4月12日至同年5月10日（30日白天班）之看護費30,000
      元，皆應准許。(5)95年4月21日至同年4月30日（10日夜班
      ）之看護費12,000元，應予核減為10,000元。(6)95年5月
      12日至同年11月11日（6個月）之看護費180,000元，皆應
      准許。準此，原告得請求之看護費合計235,000元（4,000
      +7,000+4,000+30,000+10,000+180,000=235,000）。
　　3.慰撫金600,000元部分：
      按慰撫金之賠償得參酌雙方身分、資力與加害程度及其他
      各種情形核定相當之數額，最高法院著有51年台上字第22
      3號判例可資參照。本院審酌(1)被告駕車行經劃設有行人
    　穿越道之閃光號誌路口時，未暫停讓原告先行通過，撞擊
      欲穿越路口之原告，致原告受有右側脛骨腓骨粉碎性骨折
      、骨盆骨折、前額、頸部挫傷及右膝擦傷之傷害。(2)原告
  　　於95年4月7日經急診入財團法人佛教慈濟綜合醫院，予右
    　側長腿石膏固定，95年4月11日行右側脛骨骨折復位、鋼
      板內固定合併異體骨移植手術，95年4月21日出院，宜門
      診複診。(3)94年度稅務電子閘明財產所得調件明細表記載
  　　原告無所得，亦無財產資料。被告有利息、薪資所得，給
    　付總額555,285元；另有房屋、田賦、土地、汽車等財產
　  　，財產總額為1,776,264元。(4)原告未就學，不識字，已
　  　婚，有數位子女。被告為高職畢業，目前在鐵路局擔任技
  　  工，每月薪資約35,000元，已婚，育有3位子女等一切情
      形，認原告請求之慰撫金，殊嫌過高，應予核減為30萬元
    4.委任代理人酬金180,000元部分：
    　吾國民事訴訟法未採律師強制主義，本件原告雖不識字，
      惟有數位成年子女，且本件係屬刑事附帶民事訴訟，原告
      已於刑事偵查及審理時委任律師為告訴代理人，而有關民
      事部分之案情並非複雜，自無非聘請律師無法進行附帶民
      事訴訟之情形。原告將刑事委任律師之費用於附帶民事訴
      訟中提出請求，難認為伸張權利或防禦上所必要。原告此
      部分請求，不應准許。
    綜上所述，原告因本件交通事故所受之損害為613,544元（
    78,544+235,000+300,000=613,544）。
  (三)按遲延之債務，以支付金錢為標的者，債權人得請求依法定
    利率計算之遲延利息；又給付無確定期限者，債務人於債權
    人得請求給付時，經其催告而未為給付，自受催告時起，負
    遲延責任，其經債權人起訴而送達訴狀者，與催告有同一之
    效力，民法第233條第1項前段及第229條第2項分別定有明文
    。次按民法第213條第2項規定因回復原狀而應給付金錢者，
    自損害發生時起，加給利息。所謂因回復原狀而應給付金錢
    者，係指損害賠償之方法係回復原狀，因而應給付金錢之情
    形而言。若因不能回復原狀而應以金錢補償者，則無此規定
    之適用。從而，原告依侵權行為損害賠償之法律關係，請求
    被告賠償613,544元，及自95年12月14日（刑事附帶民事起
    訴狀繕本送達被告翌日）起至清償日止，按年息5%計算之利
    息。為有理由，應予准許。逾此部分之請求，為無理由，應
    予駁回。
六、本件事證已臻明確，兩造其餘之攻擊防禦方法，核與判決之
 　 基礎無影響，毋庸一一論述，併此敘明。
七、兩造均陳明願供擔保，請准宣告假執行或免為假執行，關於
    原告勝訴部分，經核均無不合，爰各酌定相當之擔保金額，
    併准許之。至原告敗訴部分，其假執行之聲請已失所附麗，
    應予以駁回。
八、訴訟費用4,880元（含裁判費1,880元、鑑定費3,000元）負
    擔之依據：民事訴訟法第79條。
中　　華　　民　　國　　96　　年　　8 　　月　　30　　日
                  民事庭        法  官  楊智勝
以上正本係照原本作成
如對本判決上訴，須於判決送達後廿日內向本院提出上訴狀
中　　華　　民　　國　　96　　年　　8 　　月　　30　　日
                                書記官　張夜明
